【裁判字號】    99,訴,116
【裁判日期】    990129
【裁判案由】    違反毒品危害防制條例
【裁判全文】
臺灣彰化地方法院刑事判決               99年度訴字第116號
公  訴  人  臺灣彰化地方法院檢察署檢察官
被      告  甲○○
上列被告因違反毒品危害防制條例，經檢察官提起公訴（98年度
毒偵字第2421號），本院合議庭裁定由受命法官獨任進行簡式審
判程序，茲判決如下：
    主      文
甲○○施用第一級毒品，處有期徒刑柒月；又施用第二級毒品，
處有期徒刑參月，扣案之玻璃球管貳支，均沒收之。應執行有期
徒刑捌月，扣案之玻璃球管貳支，均沒收之。
    事      實
一、甲○○前因竊盜案件，經本院以90年度易緝字第57號判決判
    處有期徒刑7月，經上訴至臺灣高等法院臺中分院以90年度
    上易字第2281號案件審理，於民國90年11月30日撤回上訴確
    定（下稱甲案）；又因施用毒品案件，經本院於90年9月20
    日以90年度訴字第948號判決判處有期徒刑1年、6月，應執
    行有期徒刑1年4月確定（下稱乙案），甲、乙案嗣經定應執
    行刑為有期徒刑1年10月，經入監服刑，於92年8月27日縮短
    刑期假釋出監交付保護管束，於93年1 月6 日保護管束期滿
    ，假釋未經撤銷視為執行完畢（不構成累犯）。又於88年間
    ，因施用毒品案件，經本院裁定送觀察、勒戒後，認無繼續
    施用毒品傾向，於88年12月31日觀察勒戒執行完畢釋放，並
    經臺灣彰化地方法院檢察署檢察官於88年12月31日以88年度
    偵字第9436號為不起訴處分確定；復於上開觀察勒戒執行完
    畢釋放後5 年內之89年間，因施用毒品案件，經本院裁定送
    觀察、勒戒後，認有繼續施用毒品傾向，經臺灣彰化地方法
    院檢察署檢察官起訴並聲請強制戒治，戒治部分，經本院裁
    定令入戒治處所施以強制戒治1 年，於90年12月17日停止戒
    治處分出監為另案送監執行，起訴部分，則經本院於90年9
    月20日以90年度訴字第948 號判決判處有期徒刑1 年、6 月
    ，應執行有期徒刑1 年4 月確定（即上開乙案）。詎甲○○
    仍不知悔改，復基於施用第一級毒品海洛因之犯意，於98年
    10月30日13時許，在友人江順永位於彰化縣田中鎮○○路○
    段178 號之住處，以將海洛因摻入香菸內點燃吸食之方式，
    施用第一級毒品海洛因1 次。另基於施用第二級毒品甲基安
    非他命之犯意，於同日14時許，在同上處所，以將甲基安非
    他命置於玻璃球管燒烤，吸食煙霧之方式，施用第二級毒品
    甲基安非他命1 次。嗣於同日15時許，因警方經過江順永前
    址住處外，往裡看見內有子彈，遂敲門由甲○○開門讓警方
    進入，並同意警方搜索，警方即在1 小皮包內查扣得甲○○
    所有，供其上開施用第二級毒品甲基安非他命使用之玻璃球
    管2 支，而懷疑甲○○有施用毒品之犯行，甲○○始坦認於
    上開時、地，分別施用海洛因及甲基安非他命各1 次之犯行
    （不構成自首），並同意警方對其採集尿液送驗，檢驗結果
    呈嗎啡、可待因、甲基安非他命及安非他命陽性反應，而悉
    上情。
二、案經彰化縣警察局田中分局報請臺灣彰化地方法院檢察署檢
    察官偵查起訴。
    理      由
一、按除被告所犯為死刑、無期徒刑、最輕本刑為3 年以上有期
    徒刑之罪或高等法院管轄第1 審案件者外，於刑事訴訟法第
    273 條第1 項程序進行中，被告先就被訴事實為有罪之陳述
    時，審判長得告知被告簡式審判程序之旨，並聽取當事人、
    代理人、辯護人及輔佐人之意見後，裁定進行簡式審判程序
    ；除簡式審判程序、簡易程序及第376 條第1 款、第2 款所
    列之罪之案件外，第一審應行合議審判，刑事訴訟法第273
    條之1 第1 項、第284 條之1 分別定有明文。本案被告甲○
    ○所犯係死刑、無期徒刑、最輕本刑為3 年以上有期徒刑以
    外之罪，並於本院行準備程序時就被訴事實為有罪之陳述，
    經受命法官告知簡式審判程序之旨，並聽取其與公訴人之意
    見後，本院認無不得或不宜改依簡式審判程序進行之處，爰
    依上揭規定，裁定本案由受命法官獨任進行簡式審判程序，
    合先敘明。
二、訊據被告對其於上揭時、地，分別施用第一級毒品海洛因、
    第二級毒品甲基安非他命各1次之犯罪事實，於本院審理時
    坦承不諱（見本院97年1月27日審判筆錄），且查：
(一)被告於98年10月30日15時50分，經彰化縣警察局田中分局警
    員徵得其同意，對其採集尿液送驗，檢驗結果呈嗎啡、可待
    因、甲基安非他命及安非他命陽性反應，有彰化縣警察局田
    中分局勘查採證同意書、詮昕科技股份有限公司98年11月11
    日報告編號8B061129號濫用藥物尿液檢驗報告及彰化縣警察
    局田中分局委託檢驗尿液代號與真實姓名對照單各1 份附卷
    可稽，並有前揭玻璃球管2 支扣案可資佐證，而上揭所述被
    告為警查獲之經過，亦據證人即查獲被告之警員陳瑞發到庭
    證述屬實（見本院97年1 月27日審理筆錄），並為被告供承
    在卷，足見被告確有施用第一級毒品海洛因之事實，應可認
    定。
(二)按海洛因施用入人體後水解還原成嗎啡，再循嗎啡之代謝方
    式排出體外，業據行政院衛生署藥物食品檢驗局73藥檢壹字
    第030221號函說明綦詳，且依醫學臨床實驗及根據英國藥學
    會出版Isolation and Indentification of Drugs 一書第2
    版載明：口服或注射海洛因後可快速吸收，並於血液中迅速
    代謝成6—乙醯嗎啡，然後轉變成嗎啡；再毒品施用後於尿
    液、血液中可檢出之最大時限，與施用劑量、施用頻率、施
    用方式、施用者飲水量之多寡、個人體質、檢體收集時間點
    及所用檢測方法之靈敏度等因素有關，因個案而異，一般於
    尿液中可檢出之最大時限，古柯鹼為施用後1至4天、海洛因
    為2至4天、嗎啡為2至4天、大麻為1至10天、安非他命為1至
    4天、甲基安非他命為1至5天、MDMA為1至4天、MDA為1至4天
    、Ketamine為2至4天等語，業經行政院衛生署管制藥品管理
    局92年7月23日管檢字第0920005609號函載明明確。是依上
    開說明，佐以被告前揭尿液檢驗報告，被告自白於前揭時、
    地，有分別施用第一級毒品海洛因、第二級毒品甲基安非他
    命各1次等語，核與前揭事證相符，應堪採信。
(三)按施用第一、二級毒品為犯罪行為，毒品危害防制條例第10
    條定有處罰明文。故施用第一、二級毒品者，依前揭規定本
    應科以刑罰。惟基於刑事政策，對合於一定條件之施用者，
    則依同條例第20條、第23條之規定，施以觀察、勒戒及強制
    戒治之保安處分。毒品危害防制條例於92年7月9日修正公布
    ，自93年1月9日施行，其中第20條、第23條將施用毒品之刑
    事處遇程序，區分為「初犯」及「5年內再犯」、「5年後再
    犯」。依其立法理由之說明：「初犯」，經觀察、勒戒或強
    制戒治後，應為不起訴處分或不付審理之裁定；經觀察、勒
    戒或強制戒治執行完畢釋放後，「5年內再犯」者，因其再
    犯率甚高，原實施之觀察、勒戒及強制戒治既已無法收其實
    效，爰依法追訴或裁定交付審理。至於經觀察、勒戒或強制
    戒治執行完畢釋放後，「5年後再犯」者，前所實施之觀察
    、勒戒或強制戒治已足以遮斷其施用毒品之毒癮，為期自新
    及協助其斷除毒癮，仍適用「初犯」規定，先經觀察、勒戒
    或強制戒治之程序。從而依修正後之規定，僅限於「初犯」
    及「5年後再犯」二種情形，始應先經觀察、勒戒或強制戒
    治程序。倘被告於5年內已再犯，經依法追訴處罰，縱其第3
    次（或第3次以上）再度施用毒品之時間，在初犯經觀察、
    勒戒或強制戒治執行完畢釋放5年以後，已不合於「5年後再
    犯」之規定，且因已於「5年內再犯」，顯見其再犯率甚高
    ，原實施觀察、勒戒或強制戒治，已無法收其實效，即應依
    該條例第10條處罰（最高法院95年度第7次刑事庭會議決議
    、最高法院97年度第5次刑事庭會議決議要旨參照）。經查
    ，本案被告甲○○於88年間，因施用毒品案件，經本院裁定
    送觀察、勒戒後，認無繼續施用毒品傾向，於88年12月31日
    觀察勒戒執行完畢釋放，並經臺灣彰化地方法院檢察署檢察
    官於88年12月31日以88年度偵字第9436號為不起訴處分確定
    ；復於上開觀察勒戒執行完畢釋放後5年內之89年間，因施
    用毒品案件，經本院裁定送觀察、勒戒後，認有繼續施用毒
    品傾向，經臺灣彰化地方法院檢察署檢察官起訴並聲請強制
    戒治，戒治部分，經本院裁定令入戒治處所施以強制戒治1
    年，於90年12月17日停止戒治處分出監為另案執行，起訴部
    分，則經本院於90年9月20日以90年度訴字第948號判決判處
    有期徒刑1年、6月，應執行有期徒刑1年4月確定之事實，有
    臺灣高等法院被告前案紀錄表1份附卷可參。則被告前既曾
    因施用毒品案件，經觀察、勒戒後，復於觀察勒戒執行完畢
    釋放後5年內，再犯施用毒品罪，且經法院判處罪刑確定，
    被告於本案犯罪事實欄一所示時間，再度施用海洛因之犯行
    ，即非屬毒品危害防制條例第20條第3項所定「5年後再犯」
    之情形，是檢察官逕行起訴，要無不合。依前開說明，被告
    上開所為，係於上揭觀察勒戒執行完畢釋放後5年內，再犯
    施用毒品罪，且經法院判處罪刑後，再度犯本案之毒品危害
    防制條例第10條第1項、第2項之施用第一級、第二級毒品罪
    ，應認本案事證明確，被告上開犯行，均堪認定。
三、按海洛因、甲基安非他命分別為毒品危害防制條例第2條第2
    項第1款、第2款所明定之第一級、第二級毒品。核被告所為
    ，係犯毒品危害防制條例第10條第1 項之施用第一級毒品罪
    、同條例第10條第2 項之施用第二級毒品罪。被告持有第一
    級毒品、第二級毒品進而施用第一級毒品、第二級毒品，其
    持有之低度行為均各為施用之高度行為所吸收，均不另論罪
    。查，被告前因竊盜案件，經本院以90年度易緝字第57號判
    決判處有期徒刑7 月，經上訴至臺灣高等法院臺中分院以90
    年度上易字第2281號案件審理，於90年11月30日撤回上訴確
    定（下稱甲案）；又因施用毒品案件，經本院於90年9 月20
    日以90年度訴字第948 號判決判處有期徒刑1 年、6 月，應
    執行有期徒刑1 年4 月確定（下稱乙案），甲、乙案嗣經定
    應執行刑為有期徒刑1 年10月，經入監服刑，於92年8 月27
    日縮短刑期假釋出監交付保護管束，於93年1 月6 日保護管
    束期滿，假釋未經撤銷視為執行完畢等情，有臺灣高等法院
    被告前案紀錄表1 份存卷可考，其前雖曾故意犯罪受有期徒
    刑以上刑之宣告，然本案顯非在其上開有期徒刑執行完畢5
    年內再犯，尚不符合刑法第47條第1 項累犯之規定（檢察官
    起訴意旨認其構成累犯，容有誤會）。爰審酌被告因施用毒
    品案件，經觀察、勒戒執行完畢釋放後，未能徹底戒絕毒品
    ，復犯本案施用第一級、第二級毒品罪，難認有戒毒悔改之
    意，惟念其施用毒品乃自戕一己之身體健康，尚未對他人造
    成危害，及其犯罪動機、方法、手段、所生危害，暨犯後坦
    承犯行，到庭態度尚稱良好等一切情狀，爰分別量處如主文
    所示之刑，並定其應執行之刑，以示懲儆。
四、至扣案玻璃球管2 支，為被告所有供其本案施用第二級毒品
    甲基安非命所用，此據被告於本院審理時供承明確，爰均依
    刑法第38條第1 項第2 款宣告沒收。
據上論斷，應依刑事訴訟法第273條之1第1項、第299條第1項前
段，毒品危害防制條例第10條第1項，刑法第11條前段、第38條
第1項第2款，判決如主文。
本案經檢察官陳建佑到庭執行職務。
中    華    民    國    99    年    1    月    29    日
                  刑事第二庭         法  官  吳芙如
以上正本證明與原本無異。
如不服本判決應於收受判決後10日內向本院提出上訴書狀，並應
敘述具體理由；其未敘述上訴理由者，應於上訴期間屆滿後20日
內向本院補提理由書狀( 均須按他造當事人之人數附繕本) 「切
勿逕送上級法院」。
中    華    民    國    99    年    1     月    29    日
                                      書記官  林明俊
附錄本案論罪科刑法條全文：
毒品危害防制條例第10條
施用第一級毒品者，處 6 月以上 5 年以下有期徒刑。
施用第二級毒品者，處 3 年以下有期徒刑。

司法院資訊處製作；財團法人民間司法改革基金會備份。
